---
title: "Arbeidskrav_4_DataScience"
format: html
editor: visual
---

```{r}
#| label: setup
#| message: false
library(tidyverse)
library(readxl)
library(restatapi)
library(DescTools)
library(ggrepel)
library(flextable)
library(modelr)
library(plm)
library(broom)
library(sandwich)
```

## Toc. eurostat

```{r}
# xml skal ha mer detaljert info
# toc_xml <- get_eurostat_toc()
# tekstversjonen har trolig nok info for vårt formål
toc_txt <- get_eurostat_toc(mode = "txt")

```

## GDP NUTS 3

```{r}
gdp_tabs <- toc_txt |>
# Regex AND external to regex
 filter(
 str_detect(
 string = title,
 # For å matche både små og store bokstaver
 pattern = '[Gg][Dd][Pp]'
 # AND vha. &
 ) &
 str_detect(
 string = title,
 # For å matche både små og store bokstaver og
 # space eller ikke før 3
 pattern = '[Nn][Uu][Tt][Ss]\\s*3'
 )
 ) |>
 select(title, code)
```

```{r}
gdp_tabs |>
 select(title, code) |>
 flextable() |>
 width(1, width = 3.5) |>
 width(2, width = 1.5)
```

### Laster så ned «Data Structure Definition (DSD)» for tabellen med kode nama_10r_3gdp.

```{r}
# description nama_10r_3gdp
dsd_gdp <- get_eurostat_dsd("nama_10r_3gdp")
```

```{r}
dsd_gdp |>
 filter(concept %in% c('freq', 'unit')) |>
 flextable() |>
 width(j = 1, width = 1) |>
 width(j = 2, width = 2) |>
 width(j = 3, width = 2)
```

```{r}
dsd_gdp |>
 filter(concept %in% c('geo')) |>
 head(n = 10) |>
 flextable() |>
 width(j = 1, width = 1) |>
 width(j = 2, width = 2) |>
 width(j = 3, width = 2)
```

Utfra kodene i dsd_gdpkan vi da formulere følgende spørring mot Eurostat:

```{r}
#| eval: true
#| cache: true
# Gross domestic product (GDP) at current market prices by NUTS 3 regions
# id: nama_10r_3gdp
# Vi velger å hente samtlige soner for så å filtrere ut de få vi ikke trenger
gdp <- get_eurostat_data(
 id = "nama_10r_3gdp",
 filters = list(
 # neste linje viser hvordan vi kunne ha hentet ut data
 # for spesifiserte land
 # geo = c("AT", "DE", "DK", "FR"),
 nuts_level = "3",
 unit = "MIO_PPS_EU27_2020"
 ),
 exact_match = FALSE,
 date_filter = 2000:2023,
 stringsAsFactors = FALSE
 ) |>
 mutate(
 gdp_n3 = 1000000 * values
 ) |> 
  select(-c(unit, values)) |>
 # Vil bare ha NUTS 3 nivå (5 karakterer). Vil aggregere selv til NUTS2,
 # NUTS1 og NUTSc
 filter(str_length(geo) == 5)
  
 as_tibble
```

```{r}
dim(gdp)
```

```{r}
gdp
```

Vi har et lite problem for sonen IE053.
Her mangler vi gdp data for årene 2015, 2016 og 2017.
Dette vil gi oss problemer senere hvis vi ikke fikser det.

```{r}
gdp |>
 filter(geo == "IE053")

 print
```

Vi legger derfor disse til gdp som NA verdier.
Disse vil vi så erstatte med interpolerte verdier senere.

```{r}
ie_data <- tibble(
 geo = c("IE053", "IE053", "IE053"),
 time = c("2015", "2016", "2017"),
 gdp_n3 = c(NA, NA, NA)
)
```

```{r}
gdp <- rbind(gdp, ie_data)
```

```{r}
gdp <- gdp |>
 arrange(geo, time) |>
 mutate(
 gdp_n3 = zoo::na.approx(gdp_n3)
 )
```

```{r}
gdp |>
 filter(geo == "IE053") |>
 print(n = 25)
```

## Population demo_r_pjanaggr3

### Oppgave 1

1\.
Søk i toc_txt for tabeller med population og NUTS 3.
Pass på at dere dekker både population
og Population og ulike skrivemåter for NUTS 3.

Vi vil bruke befolkningstabellen som har teksten: «Average annual population to calculate
regional GDP data (thousand persons) by NUTS 3 regions».

Oppgave2

i\.
Finn koden for tabellen med forklarende tekst «Average annual population to calculate
regional GDP data (thousand persons) by NUTS 3 regions».

ii.
Last ned Data Structure Definition (DSD) for denne tabellen.

iii.
Bruk opplysningene i DSD for å formulere en spørring mot Eurostat og last ned dataene.
Gi dataene lastet ned navnet pop.
Vi er bare interessert i totalbefolkning og ignorerer
derfor både kjønn og alder.
Vi ønsker data for årene 2000-2023.

iv.
Bruk filter(str_length(geo) == 5) for å begrense datasettet til NUTS3 regioner.
Vi
vil gjøre vår egen aggregering.

v. Hent data for samtlige land, dvs.
vi trenger ikke sette noe filter for geo.
Husk å konverter
til tibble vha.
as_tibble().
